臺灣高等法院臺南分院民事判決　九十一年度勞上字第三號　Ｊ
　　　上　訴　人　乙　○　○
　　　被　上訴人　合眾紙業股份有限公司
　　　法定代理人　丙　○　○
　　　訴訟代理人　甲　○　○
右當事人間請求確認僱傭關係存在事件，上訴人對於中華民國九十一年三月二十七日
台灣雲林地方法院第一審判決（九十年度勞訴字第一０號）提起上訴，本院判決如左
：
　　　主　　文
上訴駁回。
第二審訴訟費用由上訴人負擔。
　　　事　　實
甲、上訴人方面：
一、聲明：求為判決：(一)原判決廢棄。(二)確認兩造僱傭關係存在。(三)第一、二審訴訟
    費用由被上訴人負擔。
二、陳述：除與原審判決記載相同者予以引用者外，補稱：
  (一)上訴人確經被上訴人公司副總經理金志強核准病假，由假條可以明確看出，原審
    誤認與上訴人不同單位之行政副廠長未准假而認為上訴人曠職三日以上，實有未
    洽。
  (二)行政副廠長甲○○當時並沒有不准假，只是說暫時不要請假。況且他的准假權應
    限於「廠內人員」，而上訴人是業務部門人員，准假與否應由總經理、經理核可
    ，而非行政副廠長甲○○。
  (三)上訴人以前請假都是副總經理准了就可以，從未經過行政副廠長核准，上訴人不
    知何時改變規定。
三、證據：援用原審所提證據。
乙、被上訴人方面：
一、聲明：(一)上訴駁回。(二)第二審訴訟費用由上訴人負擔。
二、陳述：除與原審判決記載相同者予以引用外，補稱：
  (一)依公司指揮體系，副總經理之下才是廠長，八十八年以前公司的請假很混亂，因
　　此公司於八十八年四月一日以書面公告工作職掌表，規定請假應由行政副廠長核
　　准。
  (二)因為副總經理本身從事業務工作，經常去大陸，也要兼顧台北之營業所，偶而才
    來工廠一下，在工廠之時間不多，所以公司才授權行政副廠長准假權。
  (三)上訴人之辭職日期是九十年十一月十八日，但在十月底就發生本件事實，當時他
    還是公司員工，應尊重公司體制。
　(四)副總經理金志強並無准假最後決定權，他的工作職掌裏並沒有這一條。
  (五)所謂廠內人員包含工廠內所有人員，自然包括上訴人在內。
三、證據：援用原審所提證據。
    理    由
一、上訴人於原審起訴主張：上訴人於六十八年七月間受僱於被上訴人公司，服務迄
    今已達二十二年之久。上訴人於九十年十月二十六日請病假復健治療坐骨神經痛
    ，已經被上訴人公司主管金志強准假在案，遽被上訴人竟於九十年十月三十一日
    更以上訴人曠職為由，將上訴人辭退拒不讓上訴人上班，並將上訴人之勞工保險
    辦理退保，顯非合法。九十年十月二十五日當天，被上訴人公司副廠長甲○○雖
    對上訴人說不要請假，並說等董事長回來會報告，但沒有說不予准假。上訴人隸
　　屬於公司營業部，直屬主管是副總經理金志強，依公司管理規定，上訴人請假應
　　由經理級以上主管准假，上訴人依請假規則請假，並無不合。至上訴人提出之辭
　　呈，是考量不要影響公司運作，辭呈交給副總經理金志強，惟辭呈之批示欄空白
　　，表示沒有獲准辭職，應不生辭職效力，因被上訴人不讓上訴人上班，為此提起
　　本件確認之訴云云。
二、被上訴人則以：依勞動基準法規定，一年事假，不得超過十四天，事假不給薪，
    病假不得超過三十天，病假給半薪，被上訴人公司以優於勞動基準法規定，給予
    主管級人員請事、病假均不扣薪。上訴人為公司主管人員，其知道該規定，乃於
    九十年十月二十五日填妥請假卡，並以復健坐骨神經痛為由，擬請完所有事、病
    假，藉此請完剩餘之二十天病假、十四天事假、及所餘之特休假，再予辭職，其
    目的在於多領取近四十天即約七萬元薪資，嗣再以身體不適需長期治療無法工作
    辭職。因勞工傷、病須請事、病假進行治療時，僱主應准勞工進行醫療，但勞工
    須提出合法醫療院所之診斷證明書為證，如僱主認為勞工所提之診斷證明書不實
    者，僱主可自行酌情處理，有內政部七四台內勞字第三七四五二０號函可稽。本
    件上訴人提出之診斷證明書，乃須長期治療之慢性病，惟該坐骨神經痛只須復健
    ，並非不能上班工作而須長期請病假治療之疾病，該診斷證明書醫師囑言亦書載
    持續復健治療，並未要求上訴人須停止上班、工作休養進行治療。再者，上訴人
    復健之醫療機構夜間皆設有復健門診，可於下班時間復健。因此，被上訴人公司
    認其提出之診斷證明書不實，依法不予准假。被上訴人公司為求請假程序公平、
    公正，避免准假浮濫而影響公司經營及管理，乃於八十八年四月一日規定，請假
    須由各單位主管簽名後，將請假卡送至行政副廠長處核准，再由考勤人員記錄後
    ，始完成請假手續，有被上訴人公司行政副廠長職掌表可佐。上訴人雖主張其以
    往請假卡，皆沒有行政副廠長簽名，照常准假，何以本次單位主管已經簽名，竟
    以曠職為由辭退等語。惟查，上訴人主管為副總經理，為尊重副總經理職稱，故
    未由行政副廠長簽名，但未在請假卡上簽名，並不影響行政副廠長准假職權，因
    公司並未規定准假權行使，須以簽名為憑。是以口頭准假、或直接交辦考勤人員
    ，如符合請假規定手續，未有欺瞞行為者，則於考勤簽章欄上蓋章，視同准假，
    未准假者，則不蓋章，自無不可。上訴人九十年十月二十五日，將經單位主管即
    副總經理簽名之請假卡，送到行政副廠長辦公室擬請假時，行政副廠長既已當面
    告知上訴人請假不准，且上訴人請假時間過長，又提出辭呈，行政副廠長不予准
    假，上訴人竟執意不到職上班，因而被上訴人公司以曠職為由，予以免職，自無
    不合。又上訴人同時提出辭呈，依規定自提出辭呈之日起，兩造間僱傭關係已不
    存在，上訴人提起本件確認訴訟，應無理由等語置辯。
三、上訴人主張係被上訴人公司之員工，九十年十月二十六日上訴人向公司請病假復
　　健治療坐骨神經痛，已經被上訴人公司相關主管准假在案，詎被上訴人竟於九十
　　年十月三十一日以上訴人曠職為由，將上訴人辭退拒不讓上訴人上班，並將上訴
　　人之勞工保險辦理退保各情，業據上訴人提出診斷證明書影本二份、治療紀錄卡
　　影本一紙、九十年度請假卡影本二紙、被上訴人公司組織體系表影本二份、人事
　　通知單影本二份、及離職聲請書影本一份為證，為被上訴人所不爭，堪信真實。
四、上訴人訴請判決確認「兩造僱傭關係存在」，為被上訴人所否認，因此本案應審
    究者，厥在「上訴人辭職是否生效？」及「被上訴人公司以上訴人無正當理由繼
    續曠職三日以上，不經預告終止契約，有無理由？」經查：
　(一)、上訴人向被上訴人公司提出辭職是否發生終止勞動契約之效力？
　　　按勞工於勞動契約有效期間，是否繼續維持勞動契約或終止勞動契約，除約定
　　　有期限或另有約定者外，屬勞工自由權利。惟勞工決定不繼續勞動契約，而提
　　　出辭職之意思表示者，以其意思表示讓相對人了解、或以意思表示之通知達到
　　　相對人時，即發生效力，此觀之民法第九十五條第一項「非對話而為意思表示
　　　者，其意思表示，以通知到達相對人時發生效力」自明。而勞工向資方提出辭
　　　職之意思表示，有使雙方勞動關係隨即終止之效力。查上訴人向被上訴人公司
　　　請假同時以「坐骨神經痛，需長期間復健治療」為由提出辭呈，並於辭呈簽署
　　　日期為九十年十一月十八日（參見原審卷第二十五頁），送交被上訴人公司副
　　　總經理金志強轉交給董事長，再轉交由行政副廠長甲○○處理，上訴人辭職之
　　　意思表示，既已達到相對人即被上訴人公司，依上說明，此項辭職之意思表示
　　　業經發生效力，上訴人嗣後主張被上訴人公司尚未批示不生效力乙節，洵不足
　　　採。
　(二)、被上訴人公司以上訴人無正當理由繼續曠職三日以上，不經預告終止契約，有
　　　無理由？
　　１、經查上訴人在被上訴人公司係擔任營業部一級主任（相當課長）職務，其主
　　　　管為副總經理金志強，而被上訴人公司林內廠行政副廠長係甲○○，此有被
　　　　上訴人提出之該公司組織體系表可稽，並為上訴人所不爭，應堪採信。按被
　　　　上訴人主張公司為使公司正常經營及管理需要，於八十八年四月一日重行規
　　　　定各級主管人員之工作職掌，其中副總經理負責之職掌，為：(1)負責公司內
　　　　、外銷業務推展與督導。(2)客戶徵信、授信業務之執行與督導。(3)預算編製
　　　　及報告。(4)產銷政策擬訂及執行。(5)台北辦事處及相關憑證審核。(6)每月產
　　　　銷會議之協調與執行。(7)公司經營結果檢討及報告。(8)擔任公司對外保證人
　　　　。(9)其他總經理交辦事項之執行；至於行政副廠長之職務內容，為：(1)用水
　　　　、廢水、廢棄物之日常管理及異常狀況處理。(2)工作場所之環境清潔規劃整
　　　　理及維護。(3)工作場所之原藥料、半成品、損紙等堆棧之規劃及督導。(4)人
　　　　員編制、任用、調動、晉升之提報及日常加班控制，工作秩序之維護，廠內
　　　　人員請假外出之核准。(5)工安工作之推動與執行。(6)各級人員培訓計劃之擬
　　　　定與執行。(7)其他主管交辦事項之執行。由被上訴人公司上開工作體系及職
　　　　掌以觀，副總經理雖直接隸屬於被上訴人公司董事長、總經理之下，而在被
　　　　上訴人公司林內廠廠長及行政副廠長之上，惟被上訴人公司並未賦予核准給
　　　　假之權限；至於被上訴人公司林內廠行政副廠長甲○○，其職務雖在副總經
　　　　理及林內廠廠長之下，惟其工作職掌對所屬員工則有准假之權限，此有該工
　　　　作職掌表可稽。上訴人雖依編制隸屬於營業部一級主任之主管人員，惟在被
　　　　上訴人公司林內廠工作，准假與否應屬於行政副廠長甲○○之權責。是被上
　　　　訴人主張上訴人請假應先其單位主管簽名後，將請假卡送至行政副廠長處核
　　　　准，再由考勤人員記錄後，始完成請假手續等情，應可採信。
　　２、上訴人辯稱「員工請假，課長級以上，由經理級主管核准」即可，本次請假
　　　　已由副總經理金志強准假在案，並提出上訴人九十年度之請假卡為證云云。
　　　　但查被上訴人公司已於八十八年四月一日重行規定林內廠之員工之請假應由
　　　　行政副廠長甲○○核准，業見前述，況上訴人於九十年十月二十五日持副總
　　　　經理金志強簽名之請假卡，親自送到行政副廠長甲○○辦公室擬請准假時，
　　　　甲○○當面告知上訴人不予准假，業據證人甲○○證述在卷（本院卷第二十
　　　　六頁），核與證人洪盈靜即被上訴人公司總務處職員證稱：「我在被上訴人
　　　　公司總務處工作，平常負責福利社，我跟副廠長〔指甲○○〕在同一辦公室
　　　　，九十年十月二十五日上訴人有去找副廠長，副廠長有向他說不要請假，等
　　　　董事長回來再講，我聽到的是說叫他不要請假」等語；證人曾惠美即被上訴
　　　　人公司負責出納及薪資工作之職員亦證稱：「我和副廠長是同一辦公室，中
　　　　間用櫃子隔起來，九十年十月二十五日，上訴人有去跟副廠長談，他〔指甲
　　　　○○〕說你的〔指上訴人〕假不准，等下禮拜董事長回來再講」等語（參見
　　　　原審卷第二十頁），互核情節相符，堪認上訴人九十年十月二十六日至同年
　　　　十一月二十三日期間之請假卡，雖其主管即副總經理金志強曾予簽名（仍告
　　　　知應補醫生證明），惟最後並未經行政副廠長甲○○核准，上訴人請假未經
　　　　核准程序即執意未到工逾三日以上，從而被上訴人依勞動基準法第十二條第
　　　　一項第六款、第二項「勞工無正當理由繼續曠工三日，或一個月內曠工達六
　　　　日者，雇主得不經預告終止契約。前項終止契約，應自知悉其情形之日起，
　　　　三十日內為之。」規定，終止與上訴人間之勞動契約，應有理由。
　　３、證人金志強即被上訴人公司副總經理雖於原審及本院分別到庭證稱：「之前
　　　　上訴人請假我核准以後就算，本件爭執之請假，也是如此，當時上訴人身體
　　　　不適，有意將事假、病假、特休請完，如果身體狀況不好，準備辭職，有跟
　　　　我說明，當時還沒有醫生證明，所以我在假卡填寫要補醫生證明，上訴人並
　　　　將辭職書交給我，我就准假，並要上訴人補醫生證明，至於准假後副廠長有
　　　　告知上訴人不准假，要等董事長回來再談的事，我不知道，上訴人辭職的事
　　　　，我有報告老闆，董事長要我將辭職書交給他，我當時在北部，就叫工廠小
　　　　姐寄到北部給董事長」等語云云。惟依被上訴人公司工作職掌表，有關准假
　　　　權限嗣既已授權改由行政副廠長甲○○負責，業見上述，況九十年十月二十
　　　　五日上訴人於將假單送請副總經理金志強簽名後，接著將請假卡送請行政副
　　　　廠長甲○○辦公室批准，惟副廠長甲○○業已當面告知不予准假，足證上訴
　　　　人明知被上訴人公司請假手續非僅由副總經理金志強簽名即已完成請假手續
　　　　，因此，證人金志強上揭證詞，亦不足採為有利上訴人之認定。
五、綜上所述，上訴人將「九十年十一月十八日辭職書」送達被上訴人之際，業已發
    生自動辭職之效力，而上訴人於辭職生效前未經准假無正當理由曠工逾三日，被
    上訴人公司依勞動基準法第十二條第一項第六款、第二項之規定終止與上訴人之
　　勞動契約，於法亦屬有據，兩造間之僱傭關係既已不存在，從而上訴人訴請確認
　　兩造間僱傭關係存在，並無理由，原審為上訴人敗訴之判決，經核並無違誤，上
　　訴意旨指摘原判決不當，求為廢棄改判，非有理由，應予駁回。
六、本件事證已臻明確，兩造其餘攻擊防禦方法，於判決結果不生影響，爰不一一論
    列，併此敘明。
據上論結，本件上訴為無理由，依民事訴訟法第四百四十九條第一項、第七十八條，
判決如主文。
中　　　華　　　民　　　　國　　九十一　　年　　　八　　　月　　十三　　日
                                      臺灣高等法院臺南分院民事第四庭
~B1審判長法官　林　　金　　村
~B2　　　法官　袁　　靜　　文
~B3　　　法官　曾　　平　　杉
右為正本係照原本作成。
如對本判決上訴，須於判決送達後二十日內向本院提出上訴狀，未表明上訴理由者，
應於上訴後二十日內向本院提出理由書。
中　　　華　　　民　　　　國　　九十一　　年　　　八　　　月　　十四　　日
~B法院書記官　葉　　秀　　珍
